【裁判字號】    95,重上更(十二),208
【裁判日期】    970627
【裁判案由】    強盜等
【裁判全文】
臺灣高等法院刑事判決         95年度重上更(十二)字第208號
上  訴  人
即  被  告  乙○○
選任辯護人  趙國生律師
上列上訴人，因強盜等案件，不服臺灣桃園地方法院，83年度重
訴字第45號，中華民國84年1月5日第一審判決（起訴案號：臺灣
桃園地方法院檢察署83年度偵字第7983號），提起上訴，本院判
決後，經最高法院第12次發回，本院判決如下：
    主  文
原判決關於乙○○部分撤銷。
乙○○無罪。
    理  由
一、公訴意旨略以：上訴人即被告乙○○因經營錄影帶出租店生
    意不佳欠債，需款孔急，又於偶然機會得悉其女友辛○○頗
    有積蓄，乃萌不法意圖，經由綽號「白虎」不詳姓名男子介
    紹而認識亦急於籌款經商之子○○（同案經本院更五審以強
    盜罪判處有期徒刑15年，損壞屍體罪判處有期徒刑1年，詐
    欺取財未遂罪判處有期徒刑7月，定執行刑有期徒刑15年，
    因當事人未上訴而告確定，子○○並於95年9月15日假釋出
    獄）。乙○○遂於83年6月19日晚間11時餘，與子○○電話
    聯繫，共謀意圖勒贖而擄人，隨即駕駛000-0000號自用小客
    車前往桃園縣大溪鎮瑞源里馮媽崎附近之台三線省道，等候
    下班返家之辛○○，子○○並自行攜帶開山刀一支，依乙○○指示前往會合，即改由子○○駕車，乙○○則坐於後座在
    路旁等候，當晚約12時餘，辛○○騎乘HUK-247號重機車自
    後方同向而來，乙○○即示意子○○駕車尾隨，並加速抄車
    至張女前方，致張女煞車不及而倒地，二人藉機擄張女上車
    ，由子○○續駕車往員樹林方向行駛，途中乙○○因向張女
    索款遭拒，竟獨萌殺意，以雙手掐住張女頸部許久，見張女
    已氣息奄奄始鬆手，二人因恐行跡敗露，乃駕車駛往大溪鎮
    康安里23鄰大漢溪河床，將張女棄置附近草叢，為使張女確
    定死亡以免遭其舉發，二人遂持子○○預藏之前述開山刀分
    別朝已遭勒斃之張女左側頭部、胸部各砍二刀，並取木板覆
    蓋後駕車離去；回程並將張女之皮包、安全帽及該開山刀沿
    路丟棄，至桃園市文昌公園始行分手。嗣於同年月20日上午
    8時許，子○○接續勒贖之意，依乙○○於勒斃張女時告知
    之電話號碼陸續電張女家屬多次，欲勒取贖款新台幣200萬
    元，分別約定在桃園市○○○路、寶慶路土地公廟、大溪鎮
    石門水庫等地依指示方法交款贖人，嗣於同年月27日下午7
    時許，子○○在桃園市○○路交通銀行前正打電話給張女家
    屬時，為埋伏警員當場逮捕，並循線查獲乙○○上開犯行，
    且帶同子○○在桃園縣龍潭鄉三坑村三坑子40號其住處附近
    大水溝旁拾獲該開山刀一支。因認被告乙○○有犯刑法第
    348條第1項意圖勒贖而擄人並故意殺被害人，及同法第247
    條第1項遺棄屍體等罪嫌云云。
二、公訴人認被告乙○○有犯上開罪嫌，係以被告與共同被告子
    ○○分別在警詢及檢察官偵查中之自白犯罪，及被害人家屬
    即其妹丁○○、張靜瑛指訴被告曾與被害人有男女交友與金
    錢上糾葛問題，及被告等砍殺被害人之子○○所有開山刀一
    支扣案，子○○勒取贖款電話錄音帶二捲，指示交款方式之
    字條6張，被害人辛○○被勒斃造成窒息死亡，並檢驗出左
    側頭部有兩處砍傷，左側胸部至少一處砍傷之相驗屍體證明
    書、法醫中心鑑定書、照片等為論據。
三、訊據上訴人即被告乙○○矢口否認有意圖勒贖而擄人並故意
    殺害被害人與遺棄屍體等犯行，辯稱：其不認識「白虎」及
    子○○，本案係子○○為減免本身刑責而構陷其入罪，在警
    詢時因遭警刑求而為不實自白，之後仍遭警恫嚇不得翻供，
    又恐遭警再借提刑求，故於檢察官第一、二次訊問時仍承認
    與子○○共同犯罪，檢察官第三次訊問時因甫被警借提並遭
    刑求不久，而所委任辯護人又未接獲通知到庭，故亦不敢翻
    供，其警詢及偵查中自白均非出於任意性，亦與事實不符，
    無證據能力。另案發時其有不在場證明，被害人辛○○與其
    係男女朋友，被害人並出資購車供其使用，並無犯罪動機等
    語。
四、經查：
  (一)被害人辛○○騎乘之HUK-247號重機車，係於83年6月20日凌
    晨3時許，經路人發現倒於桃園高爾夫球場前路旁，鑰匙仍
    插在電門上，車身無重大撞擊痕等情，業據證人即被害人之
    弟張傳威於警訊中供明（偵查卷第22頁）。被害人遭殺害後
    ，屍體於83年6月24日下午1時許，為路人周土友發覺報警，
    經被害人之母巳○○○、妹妹張靜瑛指認，亦有警詢筆錄為
    憑（7983號偵卷第23頁、第24頁）。而張女之屍體經檢察官
    督同法醫師相驗、並囑託台灣高等法院檢察署法醫中心鑑定
    結果，「以肉眼觀察，已呈重度腐敗，臉部肌肉均已不見，
    只剩左側顳部一塊頭皮，身上佈滿蛆（長約1.2公分），頸
    部肌肉均已曝露至後項椎處，右手掌有缺陷，但缺陷骨已呈
    不規則狀，左腳掌亦呈骨頭缺陷，此兩處均呈現曝露於外，
    被動物所啃噬結果。經顯微鏡觀察結果，甲狀軟骨呈死後變
    化，長有真菌，但無出血可見，亦無骨折現象。病理檢查結
    果，左側枕骨人字縫處有刀砍之痕跡、左側顳部有深色沉著
    ，顯示有砍傷之痕跡；左側上衣有星形破損，至少有一刀刺
    傷，又由於死後變化過於明顯，無法判斷有無氣管或內臟之
    傷害。是綜合筆錄、現場勘驗及解剖所見，雖有左側頭部兩
    處砍傷，左側胸部至少一次砍傷，但由鄰近衣物及現場無濺
    血現象的情形看來，應是先前的勒斃已造成窒息死在先，砍
    傷並非致死原因。」等情，有勘驗筆錄、相驗屍體證明書、
    屍體照片18張、棄屍現場照片8張，及臺灣高等法院檢察署
    法醫中心（83）甲○醫鑑字第313號鑑定書在卷可憑（見相
    驗卷第16頁、第30頁、第32頁、第26頁至第27頁及第36頁至
    第42頁、第5頁至第7頁、第46頁至第53頁）。
  (二)共同被告子○○部分，經本院前審以子○○與被告乙○○在
    警詢與偵查中自白，並採信子○○所稱與被告乙○○一起以
    假車禍方式強盜被害人財物，被害人係被告乙○○所殺害，
    其係事後參與棄屍，及最後單獨向被害人家屬詐取財物未遂
    之供述，且子○○之兄劉信松於本院上訴審理中賠償被害人
    家屬120萬元，成立和解，子○○被以強盜、遺棄屍體、詐
    欺未遂等罪名，判處罪刑，定執行刑有期徒刑15年，未再上
    訴而告確定，有本院更五審判決書正本、和解書各一份（本
    院上重訴卷214頁）附卷可稽，先此敘明。
  (三)被告乙○○在警詢之自白，因遭警刑求不具任意性而無證據
    能力，不得採為本案之證據資料。
  (1)被告係於83年6月28日凌晨0時25分、及同日上午11時，分別
    在八德分駐所及桃園縣警察局刑警隊接受警員詢問，並於同
    日下午5時30分經檢察官訊問後於當日執行羈押，有談話筆
    錄、偵訊筆錄、及點名單、訊問筆錄可稽（83年度偵字第
    7983號卷第4、8、28、29頁）。而證人即被告胞姐之同學黃
    瑞香於本院上訴審證稱：83年6月28日中午曾在桃園縣警察
    局刑警隊偵三組看到警員帶乙○○出來，出來時看到乙○○
    嘴巴腫起來變形，脖子有抓傷，左右兩側有流血，凝固的現
    象等語（見上重訴卷第237頁）；被告進入台灣桃園看守所
    執行羈押時體檢結果，其嘴部、左頸部及雙腳腳底均有瘀血
    ，臀部尾骨有擦傷，亦有台灣桃園看守所檢送被告之入所體
    檢表及人像表影本可稽（見上重訴卷第58至60頁）。另證人
    即台灣桃園看守所特約醫師龔正位於另案本件被告自訴承辦
    員警己○○、丙○○傷害等案件中證稱：「83年6月29日幫
    他（被告）驗傷右嘴唇上嘴角有瘀血，左頸部... 有擦傷，
    兩腳底有瘀血，... 判定是三天內形成之傷」、「嘴角是挫
    傷，是硬物擊傷」、「腳底是扁的東西打傷」等語（見桃園
    地院84年自字第140號影印卷(一)第43、44頁，本院重上更(一)
    卷第131頁反面），另被告於83年6月28日上午11時許第二次
    之警詢筆錄亦有偵查員丙○○詢問被告「臉部及身上瘀血是
    如何受傷的？」之記載（偵查卷第9頁反面），由此可見被
    告在被移送檢察官偵訊前及進入看守所前，其嘴部、左頸部
    及雙腳腳底等處均有受傷，且係遭毆打所致。
  (2)被告於83年7月6日檢察官偵查中否認警詢自白之任意性，並
    主張被警刑求請求驗傷，經檢察官當庭飭請法醫師莊謙檢驗
    結果，被告臀部尾骨部擦傷已結痂2x1公分，致傷原因為擦
    或鈍器（據被告稱自己睡覺擦傷），有驗傷診斷書（含照片
    ）附卷可稽（見偵查卷第71頁反面、第77、78頁）。核該照
    片被告尾椎部位（臀部尾骨）確呈現瘀血烏青情形。而證人
    即法醫師莊謙（已於85年間死亡─參更四卷二第193頁反面
    趙國生律師筆錄）於84年12月29日更一審證稱：他（乙○○
    ）自稱是摔跤擦傷，而且面積不大，以肉眼觀察沒有其他傷
    云云（見更一卷第119頁及反面）。其證述致傷原因雖與驗
    傷診斷書所載均出於被告自稱，然卻有「睡覺擦傷」與「摔
    跤擦傷」之不同。姑不論被告既於檢察官偵查中以受刑求請
    求驗傷，怎可能於驗傷後就僅存之傷痕自稱係自己睡覺造成
    之矛盾供述。此據被告辯稱其於驗傷診斷書上簽名時，並未
    見擦或鈍器之下括弧內所載之「據被告稱自己睡覺擦傷」之
    文字可資查證（上重訴卷第237頁反面，更五卷一第184-185
    頁）。又證人所證述之被告自己稱是自己摔跤擦傷一節，經
    查被告於警詢或於看守所羈押期間（83年7月6日之前）並無
    被告摔跤受傷之紀錄，且茍真有摔跤情形，必有摔倒動作，
    以身體因摔跤倒地或與異物碰撞，必先碰撞及臀部，不可能
    因摔跤而直接致尾椎部位擦傷，方符經驗法則。又被告辯稱
    係警以灌水方式刑求時，「被用毛巾蓋在鼻、嘴，之後再用
    水淋在毛巾上」、「當時一手被手銬鍊著，另一手身體及腳
    部則被壓著，人平躺在地上」等語（見更七卷第208頁、上
    重訴卷第52頁反面）。按被告自83年6月27日下午被警帶同
    查案至同日晚間，迨28日因本案被列為嫌疑犯自白犯案移送
    檢察官偵辦期間，均被羈押於看守所，其尾椎部位之擦傷
    2x1公分，已見於入所之體檢表及人像表，且於83年7月6日
    驗傷時已呈結痂狀態，已如前述，則其造成原因之時間點為
    83 年6月27、28日之警詢被告自白犯罪時自屬可能，是被告
    上開尾椎擦傷顯為受警灌水刑求時，身體仰躺在地上，因灌
    水口、鼻幾近窒息痛苦而激烈扭轉下半身（上半身雙手或被
    銬住或壓住不得動彈）所造成，尚非無稽，而可採信。
  (3)被告遭逮捕後，被害人之弟癸○○因一時氣憤，固曾於桃園
    縣刑警隊毆打被告，然而癸○○僅毆打被告肚子部位兩拳後
    即遭警員攔阻，並未毆打被告臉、嘴等部位，且被告遭癸○○毆打之部位亦未受傷等情，業據證人張傳威、癸○○分別
    證述綦詳（見重上更(六)卷第37頁至第40頁），由證人張傳威
    、癸○○之證詞亦可得知被告乙○○身體所受上開傷害並非
    遭被害人家屬毆傷所致。
  (4)警員丙○○製作之第二次調查筆錄雖記載被告答稱其臉部及
    身上之瘀血「是警察在追捕我時，我為了脫逃掙扎時被碰撞
    受傷的。」等語（偵字卷第9頁反面），丙○○亦證稱：在
    大溪分局有共犯指認被告有參加，被告一時激動要脫逃才受
    傷等語；惟證人即承辦員警己○○於本院更(一)審時證稱：「
    （乙○○有穿鞋，為何造成腳底有傷勢？）身上沒有看到傷
    ，至於腳底為何有瘀傷，我不清楚」、「（有無脫逃）我手
    上偵辦時，沒有脫逃，我是在大溪分局」等語（見重上更(一)
    卷第119頁反面），於本院更(六)審時證稱：「（被告乙○○
    及共犯子○○製作警訊筆錄的經過？）我是負責乙○○的部
    分，當時我們去乙○○上班的工廠找他，由我負責案發前後
    行蹤的追查，剛開始沒有製作筆錄，因為還在追查階段，不
    過勒贖的電話一直進來，我就要他協助，後來我們組長要我
    把乙○○帶回大溪分局刑事組辦公室，那時我接到電話獲知
    子○○已經抓到了，要我將乙○○帶回辦公室與他對質，但
    還沒有製作筆錄，乙○○就被刑警隊的人帶到八德分駐所，
    刑警隊打電話給我叫我去八德分駐所對乙○○作筆錄，我就
    在該處給他作筆錄，做完筆錄刑警隊的人又把他帶到刑警隊
    去；（你在製作筆錄時他臉上、身上有瘀血？）當時沒有看
    到他身上有傷。... （你在大溪分局有沒有看到他受傷？）
    沒有，他是從我車上帶下來的。... 我把乙○○帶到大溪分
    局刑事組辦公室，當時有記者、刑警隊及其他人，人很多，
    乙○○被接進去對質，後來就被帶到八德分駐所。... （被
    告在大溪分局及八德分駐所有沒有脫逃？）都沒有，當時人
    很多，只是對質時比較激動。（他當時有沒有穿鞋子？）有
    。（他腳底為何有瘀血傷？）我問他筆錄時他沒有說有受傷
    ，我也沒有看到他有受傷，他只說他已經一個星期沒有睡好
    覺了。（你當時有沒有看到他嘴角有受傷？）沒有。（你製
    作筆錄開始到交給刑警隊，乙○○都沒有受傷？）從外觀上
    看不出來。」等語（見重上更(六)卷第66頁、第67頁、第70頁
    、第71頁），是尚難認定被告嘴部、左頸部及兩腳底有瘀血
    之傷勢，係於警察局逃跑所致，然而被告乙○○身體確受有
    傷害。以被告於83年6月27、28日在警局受傷狀況，被告指
    稱其83年6月27、28日被警刑求及同年7月1日警察借提訊問
    時又被刑求一次而為自白，應屬可信（本審卷三第101頁反
    面15-18行）。被告抗辯其警詢之自白筆錄欠缺任意性，並
    無證據能力等語，即非全然無據。
  (5)承辦本案之警員己○○、丙○○、洪堯六、陳智明於歷次審
    理時固均證稱被告之自白係出於自由意志，並無任何刑求情
    事等語，丙○○並證稱：「（蕭某為何身上有傷，且有穿鞋
    ，為何腳底有瘀傷？）我是做複訊筆錄，我看到臉部有傷，
    他稱他是脫逃時弄傷的，腳底的傷我不知道，我是在刑警隊
    複訊」云云（見重上更(一)卷119頁反面），警員洪堯六亦證
    稱：「作筆錄時並未受傷」云云（見上重訴卷第165頁反面
    ），但與前開證據不符，且前開員警如有刑求逼供情事，本
    身涉及刑責，自難期其等承認有刑求之行為。雖被告乙○○
    前以該二次警訊筆錄之製作員警己○○、丙○○涉嫌刑求，
    向法院提出自訴，證人即中華電視台記者壬○○、庚○○作
    證未見警刑求云云，嗣經判決員警無罪確定在案，有臺灣桃
    園地方法院84年度自字第140號、本院85年度上易字第3352
    號，最高法院86年度台上字第2543號刑事判決附卷足稽（見
    重上更(二)卷第136至140頁、重上更(三)卷第94至102頁），並
    經本院調取該刑事案卷核閱無訛，惟以警察刑求非公開為之
    ，且經本審詰問證人結果，均表示未看見刑求乃屬正常。壬○○並稱「當時是法官問他有沒有看到警察刑求，他才答覆
    」等語（本審卷三第48頁反面、第49頁、第51頁反面）。是
    前開判決雖認缺乏積極證據足以證明警員己○○、丙○○有
    刑求涉犯傷害等罪情事，惟亦不足認定被告乙○○確未曾遭
    刑求，否則被告乙○○何以會造成上開傷情。應認被告之警
    詢自白因不具任意性而無證據能力。
  (四)被告乙○○在檢察官偵查中之自白，因與被告遭警刑求而自
    白具有直接關聯性而不具證據能力。
    被告辯稱其在警局遭受刑求後，警察要其不能改口，否則將
    借提再予刑求，致其於83年6月28日下午經警移送檢察官複
    訊時不敢翻供。又同年7月1日被警察借提出去再被刑求一次
    ，所以7月1日檢察官複訊才不敢翻供。至於83年7月4日檢察
    官第三次偵訊時，因所委任律師未到場，其仍顧忌被借提所
    以也不敢翻供。之所以於檢察官訊問時對於犯罪事實回答得
    詳細，係因警察刑求打我時，一邊刑求，一邊跟我講案情，
    然後也有修正，所以我記得非常清楚等語（上重訴卷238 頁
    反面，本審卷三第101頁反面）。
  (1)被告在前開警詢筆錄之自白，難認有證據能力，業經排除，
    不採為本案之證據資料，已見前述。則被告於83年6月28日
    下午經警移送檢察官偵訊時自白其在（桃園縣警察局）刑警
    隊的（自白）實在（見偵查卷第37頁第5、6行），及83年7
    月1日下午警借提送回檢察官偵訊時自白其在警詢（所述）
    實在等語（見同偵查卷第54頁反面第1、2行）即失所附麗而
    難認有證據能力。
  (2)被告於警詢時遭刑求而造成右嘴唇上嘴角有瘀血，左頸部…
    有擦傷，兩腳底有瘀血，又被告自述腳部有痛點，判定是三
    天內形成，嘴角呈挫傷，是硬物擊傷；腳底是扁的東西打傷
    等情，業據證人即台灣桃園看守所特約醫師龔正位於83年6
    月28日被告入所後（翌日即29日）驗傷屬實，而於83年9月
    26日臺灣桃園地方法院84年度自字第140號被告自訴承辦員
    警丙○○、己○○傷害等案件審理中結證綦詳，並有被告入
    所健康檢查表附卷可稽（見桃園地院84年度自字第140號影
    印卷一第43、44頁證人筆錄、本院84年度上重訴第20號卷第
    58-60頁）。又被告被警灌水刑求造成臀部尾骨部擦傷，已
    詳被告指訴，並有驗傷診斷書可憑。被告於83年6月28日下
    午檢察官第一次訊問時，係被告被警刑求而為非任意性自白
    後之同一天，以其孤單一人在群警圍訊下被刑求竟留有嘴角
    硬物擊打造成之挫傷瘀血，腳底被打而致瘀血，被灌水致臀
    部尾骨部擦傷，其所受痛苦可以想見，所受恐懼亦可理解，
    且警刑求目的在於取供，而保持自白之不被推翻，冀求被告
    於檢察官偵訊時承認自白真實性，乃警保有破案正確性之必
    然。是被告因畏於警之刑求及借提有再被刑求可能而不敢於
    移送檢察官時翻供，尚非不可採信。
  (3)被告於檢察官83年7月1日下午第二次訊問，係警於當日奉檢
    察官指揮偵查借提被告與子○○查證本案贓證物品與共犯，
    核警詢只要是針對原來被告與子○○所供「白虎」其人與本
    案之關係，及被告如何撞倒被害人辛○○、勒斃、砍殺等情
    節作前後所供不符之修正，有警詢筆錄可按（見偵查卷第47
    -52頁）。即與被告所稱7月1日我是被警察借提出去後，再
    去檢察官那裡，被告借提出去的時候，我又被警察刑求一次
    ，因為當時警察打我，一邊刑求，一邊跟我講案情，然後也
    有修正等語中之有關案情前後所供及與子○○所述不符之處
    作一修正之筆錄相符（見本審卷三第101頁反面）。因之被
    告以其前述之修正案情供述，源自於警察刑求，揆之6月28
    日之上開刑求情節，顯非無稽。況被告於警初次移送檢察官
    即足疑有恫嚇被告不得翻供，否則將予借提；而果真於隔二
    日（7月1日）即被借提，其內心恐懼及警言之可信度，難免
    使其更陷於恐懼而作該次僅有「警詢所述實在」「我們知錯
    了」二句偵訊筆錄即行了結之自白。
  (4)證人即被告在偵查中及第一審之選任辯護人歐龍山律師於93
    年5月7日本院更八審審理中結證稱：「我於偵查中接受（被
    告之父蕭意新）委任，83年6月29日我有到看守所去看被告
    ，我去看被告時，我看到被告臉部有紅腫，我有問被告在警
    局、偵查中有無承認犯罪，我又問他你有犯案 (？)他說沒
    有，我就問他為何要承認犯案，他就告訴我說他被警察用拳
    頭打臉、棍子打腳底及灌水，他的腳底有無傷痕我沒有見到
    ，我只看到臉部有紅腫，我就聲請驗傷，被告說他的背部骨
    頭有點歪不堪被打。」「因為他說他在檢察官處已承認，也
    被 (警)刑求了，怕被警察借提刑求。我有告知他，他父親
    要我轉達如果沒有犯案不應該承認犯案，直到七月初（我未
    「被」通知開庭）我接見被告，他告知我說他又被借提了，
    他告訴我說他又承認犯案，因為他有被借提，所以才會一再
    承認犯案，我在這之後我有再遞書狀告知檢察官 (說)被告
    又被刑求」等語，並有證人歐律師於83年6月29日所提之刑
    事委任狀、83年6月30日所提刑事聲請調查證據狀（有關刑
    求部分）、臺灣桃園看守所84年9月12日桃所禮戒字第0374
    號函所附接見紀錄等附卷可稽（見本院93年度重上更八字第
    61號卷第64頁倒數第1-8行，第65頁第5-8行，第66頁第2-9
    行；偵查卷第62、67、68頁，臺灣桃園地方法院84年度自字
    第140號影印卷(一)第18-26頁）。按證人歐龍山律師係於83年
    6 月29日受被告之父蕭意新委任擔任辯護人並於同日向臺灣
    桃園地方法院檢察署提出委任狀，復於83年6月30日向同署
    提出調查有無警察刑求之聲請狀，均有該書狀之收文戳記可
    憑。以被告於證人歐律師接見過程中（83年6月29、30日）
    屢提出刑求之指訴，有其接見紀錄等足稽。檢察官於83年7
    月4日為訊問時，竟未依刑事訴訟法第63條規定通知被告選
    任辯護人到場，被告辯稱於受辯護人接見明知有選任辯護人
    卻未見其到場情形下，仍有刑求餘悸不敢就事實真相為前自
    白翻供之陳述，而於83年7月6日檢察官再次訊問辯護人到場
    時才講真話（因為律師到場，我才說我是因被刑求，要求驗
    傷）之前都是因為刑求都講假話等語。核與上開偵訊筆錄所
    載相符（見本審卷三第101頁反面第1-10行、倒數第9-12 行
    ，偵查卷第56-61頁、第70-72頁）。是被告辯解參之其前述
    被警刑求逼供之情節，則其自訴警察刑求傷害、恫嚇其不得
    翻供妨害自由等罪嫌，雖因缺乏積極證據而判決員警己○○
    、丙○○二人無罪，惟被告被恫嚇不得翻供，以延續其警詢
    自白充犯罪證據，尚難據以排除其可能性。
  (5)若被告先前受上開刑求、借提、恫嚇等不正之方法，精神上
    受恐懼、壓迫等不利之狀態，有事實足證已延伸至其後未受
    不正方法所為之自白時，該後者之自白，仍不具有證據能力
    （最高法院94年度台上字第6461號判決參照）。本件被告警
    詢自白因受刑求有以致之，已如前述。而其事後於檢察官偵
    訊中三次自白犯罪，雖檢察官未以不正方法取供，然因第一
    次83年6月28日訊問時被告甫被刑求尚存餘悸，第二次83 年
    7月1日因借提又被刑求且均在警恫嚇不得翻供情形下，而不
    敢翻供，亦見前述，其檢察官訊問時自白犯罪，顯係因警刑
    求並以借提為恫嚇手段，致使此一不正方法延伸至檢察官偵
    訊時猶使被告未能為任意性之供述。至於第三次83年7 月4
    日訊問亦因被告甫於三天前即83年7月1日被借提詢問並被警
    刑求，既知其父已選任辯護人，應可到場為其主張或保護權
    益，卻未見辯護人到場，致仍不敢為任意性供述，迨83 年7
    月6日辯護人經檢察官通知到場時被告即主張刑求之抗辯並
    要求驗傷，顯見83年7月4日第三次訊問之被告自白亦因辯護
    人未受檢察官於期日通知到場，造成被告仍恐懼於刑求餘悸
    延伸至偵查中使然。換言之，被告於偵查中之三次自白犯罪
    ，雖非檢察官以不正之方法取得，惟因其自白與警詢因刑求
    取得自白具有前因後果之直接關聯性，揆諸上開最高法院判
    決要旨，此一檢察官偵查中之被告自白自不具證據能力。
  (五)被告乙○○於83年6月27日下午8時許在大溪分局子○○指認
    其為共犯，接受中華電視台採訪時，並未承認涉犯本案。
  (1)證人即83年間中華電視台派駐桃園地區攝影記者壬○○於另
    案（臺灣桃園地方法院84年度自字第140號，自訴人乙○○
    自訴被告即本案承辦刑警丙○○、己○○傷害等案件）84年
    10月11日調查時證稱：「（當時你們在那裡採訪？）我們去
    大溪分局採訪的時候，乙○○未進來，子○○被銬在靠近三
    組（刑事組）銬人犯的鐵杆上，坐了20分鐘左右，乙○○被
    帶進來，子○○指認乙○○教唆他時，乙○○矢口否認，在
    我們訪問時，他才承認，在採訪當時因為跟他提示很多證詞
    ，他自己承認，並未刑求。」（見桃園地院84年度自字第
    140號影印卷(一)第65頁）。嗣經本審於97年5月6日審理時雖
    先證稱；「桃園地院訊問的時候，雖案發沒多久，我覺得應
    該是記載最實在云云（見本審卷三第48頁反面倒數13、14行
    ）。經本院質以：（你在原審作證稱，採訪當時，因為跟他
    提示很多證詞，所以乙○○自己承認，是承認何事？）稱：
    我是攝影記者，所以很多事情記不起來。又質以（你們訪問
    時，乙○○有向你們承認犯案？）稱：忘了。再質以：（你
    在84年自字第140號自訴案件的陳述：「子○○指認乙○○
    後，乙○○當時否認犯案，後來接受你們訪問的時候，乙○○才承認」，但新聞畫面只有乙○○否認的畫面，沒有乙○○承認的畫面？）答：我只是攝影而已，剪輯是其他人的工
    作，訪問他不是我訪問的。我是庚○○（華視文字記者）的
    助理，訪問是他作的（見桃園地院84年度自字第140號影印
    卷(一)第65頁，本審卷第49頁末4行、同頁反面1-5行、第50頁
    11-17行）。經本審勘驗華視83年6月27日晚間採訪是 (28)
    晨7時2分開始播出上開錄影光碟（本審卷三第84頁正反面）
    ：乙○○接受記者訪問時稱：「我是後來通知我以後我才知
    道這件事（辛○○被殺），我爸爸先打電話到工廠（上班地
    點）跟我說一大堆人到家裡來找我。」（見影帶第六畫面）
    ，接著子○○受訪稱：「分手後人（辛○○）是他帶的，他
    帶他去看醫生，他們說他們是男女朋友，我就直接坐車回家
    。」記者接著問：他（乙○○）現在都不承認？子○○答：
    不承認我也沒辦法，事實就是這樣。（見影帶第七畫面）可
    見被告乙○○在子○○指認其為共犯時，並無承認涉犯本案
    之任何陳述，是證人壬○○前述所證被告承認犯本案與該新
    聞錄影帶之旁白之首，播報記者稱：…嫌犯他們坦承他們（
    指子○○與乙○○）共同策劃犯罪…等語，均非屬實。則被
    告乙○○於對證人壬○○作證後表示：指認我的時候有記者
    來訪問我，從指認後沒有多久，我就被訪問了，當時我還沒
    有製作筆錄，我承認犯罪是晚上警察對我刑求後，我才承認
    ，後來就把我帶到桃園分局（應係警察局刑警隊）（見本審
    卷第50頁反面第5-15行）。顯見證人壬○○所證被告承認犯
    罪之事實，應係被告於經警詢問遭受刑求後所作非任意性自
    白，經警披露予新聞記者報導。按被告於警詢自白不具任意
    性，而排除作為本案證據資料已如前述，則證人壬○○在上
    開自訴案件所為之證言，顯非可採。從而不得據以認定被告
    乙○○於83年6月27日於子○○指認及記者採訪時而承認犯
    罪之情事。
  (2)依中華電視台新聞錄影光碟勘驗結果，子○○在接受記者訪
    問時僅稱：「分手後人（辛○○）是他（乙○○）帶的，他
    帶她去看醫生，他們說他們是男女朋友，我就直接坐車回家
    」等語（本審卷三第84頁倒數第6、7行，更四卷二第47頁倒
    數第2、3行），並未述及乙○○有強盜、殺人等犯行。又核
    子○○指認時間為83年6月27日晚間其被捕移至大溪分局為
    之，記者採訪完畢其與乙○○被分別帶至八德分駐所或大溪
    分局製作筆錄，已據子○○與乙○○分別供述在卷（本審卷
    三第53頁反面倒數8、9行）。惟據子○○於更六審證稱：「
    我被武陵派出所捉到，捉到後問我，有無製作筆錄我不知道
    ，後來被帶到大溪分局去指認乙○○」「我打電話時被抓，
    沒坐車就到武陵派出所。」於本審審理時亦證稱：（6月27
    日）被武陵派出所抓到後，派出所應有對我製作筆錄，我有
    對製作筆錄的警員說乙○○有參與（犯案）等語（見更六卷
    第76頁1、2行，本審卷三第21頁、第200頁末3行及反面）。
    顯見子○○係被武陵派出所員警逮捕並曾解往武陵派出所無
    疑。惟經本院向警局調取上開武陵派出所之子○○筆錄未得
    ，有桃園縣政府警察局97年6月4日桃警刑字第0970061988號
    函可稽（見本審卷三第137頁）。苟子○○於指認乙○○之
    前在武陵派出所有製作筆錄確指乙○○涉案，此一不利乙○○之重要證人筆錄，足供子○○指認被告之依據，何以未隨
    案移送檢察署，合理懷疑該筆錄並未有子○○指認被告涉案
    之記載，否則警局怎可能於移送子○○與乙○○至地檢署時
    未隨案檢送，亦足以認定子○○所稱於武陵派出所詢問時有
    指證被告涉案並非可信。又苟警局安排子○○公開指認被告
    前，未對子○○詢問涉案情節並製作筆錄以取得乙○○涉案
    之證據（警局移送本案所檢附之子○○、乙○○筆錄均係指
    認後之28日上午3時以後所製作），遽予進行指認程序，實
    有違警局辦案常規。根據證人壬○○於本審審理時證稱子○○於行指認之際，應該有刑警架住（人犯）等語。核與子○○所證：「（指認時）起碼有兩個警察分別在我兩側夾住我
    ；但警察是站或坐忘了。」「乙○○走進來，警察局問我哪
    一個，我就指乙○○。」相符（見本審卷三第49頁反面倒數
    第8-10行、第21頁反面、第53頁第17、18行）。參之本案承
    辦刑警己○○、蘇天從不否認自始即鎖定被告為本案嫌疑犯
    觀之，則乙○○迭以指認過程中係單一對象供指認，且有警
    察以手肘碰到子○○2、3下，致其對原不認識之被告為上開
    不涉具體案情之「帶人送醫」、「蕭與張女係男女朋友關係
    」之含糊指認之辯解，即非無稽（桃園地院84年度自字第
    140號影印卷(二)第52頁，更二卷第110頁反面、第130頁，本
    審卷三第54頁）。亦足證子○○之指認過程有受員警暗示被
    告為涉案嫌疑對象之情事。
  (六)子○○指訴被告乙○○於83年7月1日在台灣桃園地方法院檢
    察署拘留室，向拘留室其他被提訊人承認涉犯本案殺人勒贖
    情節，且有求子○○為其頂罪之舉動，係出自在場人犯之建
    議或要求，而非乙○○自主意思為之。
  (1)證人即83年7月1日被告乙○○與共同被告子○○被警借提解
    返臺灣桃園地方法院檢察署拘留室候訊時，同在拘留室之人
    犯蕭森良於原審證稱：「在拘留室有聽到有人講說「有人索
    命」之事，但何人（所說）不確定。」「我在醫務室見過乙○○，且聽說他是殺人棄屍被押而有印象知蕭這個人，乙○○向子○○說為何要供他出來。」「我當時很好奇，所以問
    乙○○如何發生的，乙○○說不認識子○○，不知何人打乙○○，其跪下才說如何掐死死者，如何棄屍，乙○○還提了
    開車是子○○，而他（乙○○）殺死者辛○○。」「有聽見
    乙○○講（要子○○頂罪而給錢），當時拘留室有人提兩人
    都說扛，一定會關，乾脆就一人扛，蕭（揚龍）告訴劉（修
    琦）說你自己一人被捉，那你扛了。但劉說人不是他殺的，
    是蕭殺的，乙○○說「要子○○」扛而給錢這句話我確實有
    聽見，當時子○○表示不願意，而且子○○說，事情不是我
    做的，為什麼要我扛」「當時有問乙○○人是否他殺，別人
    告訴蕭說人既不是你殺（的）去打子○○，蕭見劉在睡，其
    他人則叫蕭、劉二人把殺人事陳述，而蕭與劉也承認有此事
    實發生。」「當時最早乙○○（說）不認識子○○，是第三
    人介紹才認識。」等語（見原審卷第121頁反面至122頁反面
    1、2行）。
  (2)證人即當時與蕭森良同在拘留室之林森郎在原審亦證稱：（
    問：你認識乙○○或是子○○？當天有無見乙○○向其他人
    說有一女子向他索命？）在拘留室見過，我聽見他有說作夢
    之事。（問：有無見其他人打乙○○？）無。（問：有無見
    乙○○叫子○○頂罪而給錢？）我有說「個人做個人擔」，
    當時劉（修琦）告訴我說有人叫他扛罪，我才如此說的。」
    等語（見原審卷第120頁反面、第121頁）。
  (3)足證被告乙○○向子○○表示要其扛罪一節，顯係出於同在
    拘留室待訊人犯之建議與要求，而乙○○之所以出手打子○○及陳述本案犯罪情節，係出於其他人犯之毆打致跪地求饒
    及向子○○懇求勿拖其下水所致，此可由被告乙○○於原審
    訊問證人林森郎、蕭森良作證後表示意見稱：「我打子○○
    這一下是拘留室其他人要我打，叫子○○頂罪也是其他人（
    所）言，因被拘留室其他人打兩下所以才把我在警詢中所提
    之事提出來講。」等語。經原審受命法官質之證人蕭森良證
    實被告乙○○所述為實在。（見原審卷第122頁反面倒數1-7
    行）。以證人蕭森良詳證整個頂罪之情節以觀，則證人林森
    郎所言未見乙○○在拘留室被其他人毆打云云，容與事實有
    間，足證被告此部分辯解為可採。
  (4)子○○前述83年7月7日在偵查中所提陳訴狀稱：「但在（83
    年）7月1日在地檢署，他（乙○○）請了一些人叫我背下（
    本罪），所有過錯，他願意以金錢貼補，我承諾可以」及於
    偵查中及原審為類似之供詞云云。（偵查卷79頁反面第4行
    ，第91頁，原審卷第13頁）（實則以前述蕭森良、林森郎證
    言，子○○並未承諾扛罪），是子○○嗣於原審調查時又改
    稱：於地檢署時，蕭要我扛下來，但因為不是我殺的，不願
    意扛（原審卷第279頁反面）。其心態即屬可議，據此實難
    認被告於83年7月1日在地檢署拘留室有出於主動向其他人犯
    承認涉犯本案，並求子○○扛罪之情事。
  (七)被告乙○○未向被害人胞弟張傳威、癸○○承認涉犯本案。
    被害人胞弟癸○○在警局有毆打被告腹部兩拳，惟與警刑求
    傷害被告無涉已見前述。證人即被害人胞弟張傳威於本院更
    五審證稱：我在警局，我弟（癸○○）跟姊夫有去打乙○○
    ，蕭跪下來，一直說對不起，如果沒做壞事，幹嘛說對不起
    ，因為他承認（犯罪）了，（才）說對不起等語（見更五卷
    二第204頁）。癸○○亦證稱：我打被告時是警察要帶被告
    進局內，因為我聽到刑警隊說抓到人了，知道是被告（乙○○）我就打被告了，被告是一臉讓我打的樣子，我記得他有
    對我說對不起等語。（見更八卷第121頁），姑不論被告於
    更五審供稱其並無講對不起這些話（見更五卷第205頁）。
    況據證人癸○○於本審證稱：因為警局通知我們抓到乙○○
    ，要我們去作確認，確認是否乙○○這個人。當初不知道兇
    手何人，但警察鎖定目標認為乙○○嫌疑最大，抓到乙○○
    後通知我們，所以我們就認定乙○○是兇手，我就出手打他
    等語（見本審卷二第115頁反面）。足見被告並未在張傳威
    、癸○○面前承認犯罪，而係兩人因警表示抓到兇手，要求
    到警局確認，而循警認定為之，是其等指被告在其被打時承
    認犯罪，尚非實情。
  (八)另核被告於83年6月28日因本案羈押於臺灣桃園看守所時，
    選任辯護人歐龍山曾至看守所接見被告，其談話紀錄（未載
    接見日期）中固出現：（律師：你和子○○是否約在員樹林
    見面是嗎？見面後有談什麼嗎？被告：是。那時是11、2點
    見面，也沒談什麼話。）（律師：他說是你開的。被告：那
    部車子前左輪有毛病，我開一段路，然後才換他去開。）（
    見桃園地方法院84年度自字第140號影印卷(一)第23頁）。似
    已述及本件與子○○作案情節，惟經其他83年6月29日、7月
    5日、7月8日、7月20日、7月27日由不同紀錄人員所記載之
    另五次接見談話內容，均述及被告被刑求取供，如何提供證
    據以供檢察官調查表示含冤之對話紀錄，與上述未載接見日
    期之談話內容迥異，以紀錄人員係聽取律師與被接見人之談
    話而概要節錄，應係節錄情節失真所致，因該所已函述該接
    見錄音帶業已消音，有該所84年9月12日桃所禮戒字第0374
    號函可稽（見同上卷第18頁）致本院已無從調查，自難以採
    為被告就本案有承認犯罪之證據，併此敘明。
  (九)子○○供（證）述被告乙○○參與本件犯行並非事實。
  1.乙○○於被害人辛○○被擄前之83年6月19日並未向子○○
    聯繫作案。
    (1)子○○於桃園縣警察局刑警隊供稱：「…乙○○在83年6
      月19日晚間23時許就開車來換我駕駛才認識。」，「我與
      乙○○於83年6月19日晚上23時30分左右通過電話（見偵
      查卷第15頁、第51頁末行）。又83年6月28日下午子○○
      於檢察官偵查中供稱：83年6月19日晚上11時（23時）30
      分，乙○○知我000000000號機子，叫我馬上過去大溪鎮
      馮媽崎附近（見偵查卷第29頁反面）。均表示乙○○係於
      83 年6月19日晚上23時30分許對其扣機見面。
    (2)原（第一）審調查時子○○又供稱，係於83年6月19日大
      傍晚，在龍潭，以公用電話與乙○○連絡（見原審卷第
      170 頁7、8行），表示已將被告乙○○對其扣機之時間即
      為6月19日傍晚。（按子○○之回電連絡乙○○既在大傍
      晚，則乙○○之扣叫子○○時間應在其回電時間之前。）
      其後於本院上訴各審，除更五審一度稱被告對其扣機時間
      為19日中午外，均稱係19日傍晚（見更一卷第30頁倒數3
      、4 行；更三卷第46頁倒數1-4行、第175頁反面、第176
      頁3、4行，本審卷三第98頁反面；更五卷二第71頁倒數第
      7-9行）。足證子○○所述被告乙○○於83年6月19日對其
      扣機之時間先後有23時30分許與傍晚之不同。
    (3)子○○雖稱其曾於接獲乙○○扣機後有回復電話，然卻稱
      不記得所回電話號碼（見偵查卷第91頁反面3、4行，本院
      上訴卷第48頁反面1、2行，更二卷第22頁倒數2、3行，更
      六卷第75頁5-12行）。經查子○○所租000000000號呼叫
      器承租時間為82年12月6日至83年11月26日，有臺灣北區
      電信分公司中壢營運處86年6月23日壢服 (86)字第209號
      函可稽（見更三卷第93頁）、乙○○既否認有對之扣叫聯
      繫子○○之情事，子○○卻未提出該呼叫器所存留之通話
      紀錄以實其說。嗣經本院函詢自83年6月16日至6月19日對
      該呼叫器呼叫之全部電話號碼，亦因查詢時間已逾保存期
      限銷毀而無從查考是否有與乙○○有關係之電話號碼紀錄
      留存，有該營運處86年9月4日壢營 (86)字第171號函可稽
      （見更三卷第139頁）。又乙○○案發時以住家電話（
      0000000號），亦查無對子○○上開000000000號呼叫器之
      扣機紀錄，有交通部龍潭電信局83年8月4日龍潭 (83)字
      第000003號、83年9月1日龍潭 (83)字第000006號函可稽
      （見偵查卷第113-115頁）。
    (4)被告乙○○於83年6月19日下午6時至9時許及子○○所指之
      傍晚時分，係至鄰居辰○○及王松年家聊天或觀人打麻將
      ，約下午9時許返家等情，業據證人辰○○、王松年、王
      松華及其父蕭意新分別證述綦詳（見更四卷一第97-99 頁
      ，原審卷第71頁反面、第72頁，本審卷三卷第83頁倒數
      3-6行）。苟乙○○於6月19日傍晚有扣機予子○○擬見面
      作案行搶，怎可能於上開時間悠閒與友人聊天及觀人打麻
      將。又子○○前所述6月19日23時30分許乙○○有對其扣
      機，卻又稱是6月19日23時開車來換其駕駛，誠屬矛盾。
      自難僅憑前所供（證）述扣機時間前後有異之片面之詞而
      遽指乙○○於83年6月19日本案案發前對其有扣機聯繫作
      案情事。
  2.子○○指稱與蕭共犯本案係綽號「白虎」介紹乙○○與之認
    識，應屬杜撰之詞。
    (1)子○○於警詢供稱：我和乙○○初次認識，因我曾向綽號
      「白虎」男子提過有無財路，過後一段日子，乙○○打我
      呼叫器與我聯絡（見偵查卷第15頁）。
    (2)檢察官偵查中稱：犯案前幾天，我到中壢去找「白虎」，
      問其有無好路子，他說有機會會再扣我機，之後即19日晚
      上蕭某扣我機子（見偵查卷第31頁反面5-9行）。
    (3)第一審（原審）稱：「經友人『白虎』介紹當時有向『白
      虎』說有無財路，過後蕭才打呼叫器找我，說是『白虎』
      介紹。」「我是前3、4月至本年前碰見白虎，請他協助我
      財路」，並且狀訴白虎知道我有年老無收入的雙親和已離
      婚的子女要扶養（見原審卷第11頁、第265頁反面、第294
      頁反面）。
    (4)本院上訴各審均稱：其向朋友「白虎」說需要錢，過一陣
      子，蕭（揚龍）就扣機給他，我有將呼叫器號碼給白虎（
      見更一卷第28頁4、5行，更二卷第21頁反面末行、第22頁
      1-3行、第209頁反面4、5行，更三卷第46頁正反面，更四
      卷第76頁1、2行，更五卷一卷第46頁、第102頁，更七卷
      第200頁，更八卷第155頁，更十卷第114頁）。又稱「白
      虎」與其認識於80年左右。」「他（白虎）住桃園中壢。
      」「與白虎經常見面，幾乎都會在桃園縣政府附近出入，
      他常在KTV，我們會去找他。」「我也不怕之後找不到蕭
      ，我認識白虎，我什麼事只要針對白虎就好。」「案發後
      我沒有聯絡蕭，但我有透過白虎聯絡過蕭。」「白虎年紀
      與我差不多，是40幾歲。」（見更十卷一第112頁1-7行，
      第113頁7-10行，更三卷第157頁反面末行，更五卷二第
      288頁，更八卷第157頁第1行，更十卷一第117頁）。由上
      子○○之供（證）述，足認其所指「白虎」之人應係其熟
      稔，且有相當交情，否則「白虎」何以知道子○○之家庭
      狀況，且敢與之通報財路（按子○○稱「財路」指不是合
      法管道取得的錢財—見更十卷第122頁倒數1-3行）。是子
      ○○要找出「白虎」應非困難，茲對於此一重要關係人復
      據子○○稱白虎僅係介紹其與蕭認識之人，並未參與本案
      （見更三卷第141頁反面2-4行），竟不提供確切資料以供
      警調查，使「白虎」出面釐清案情，至悖常情。甚且，子
      ○○83年7月7日於檢察官偵查中提出陳訴狀稱：「除主訴
      被告乙○○主導本案，其因之參與擄人勒贖外，並未參與
      殺害被害人，並向檢察官提出請求表示，此案祇有其與蕭
      某二人，絕無第三人介入，懇求讓其隱瞞案發前蕭某與其
      聯絡方式」，「其與蕭某是案發時才認識，當其發現張女
      死亡才知道要向張女家裡騙錢，到現在蕭某動機都不知道
      」等語（見偵查卷第79-80頁）。按子○○既指稱殺害被
      害人是被告乙○○之單獨行為，又稱其對乙○○犯罪動機
      不明，則攸關其二人之共犯關係自有賴介紹人「白虎」出
      面說明，且子○○既認「白虎」未涉本案已如前述，則何
      以尚請求檢察官不要追查其與乙○○之聯絡方式而准其隱
      匿之理。再者，子○○提出陳訴狀之時間係乙○○於83年
      7 月6日在律師陪同在庭主張前因被警刑求及恫嚇不得翻
      供情形下而自白犯罪，而當庭否認犯罪之翌日（即7月1日
      ），此一時間點亦足讓人對其指稱原與乙○○不認識，一
      起犯案是基於「白虎」其人之介紹生疑，否則豈有不供出
      「白虎」進一步資料，甚至懼檢警追查之理。是本案既未
      經檢警查明「白虎」其人之存在真假，又無證據足證被告
      乙○○認識「白虎」其人，自不得單憑子○○之指訴而信
      為真實。顯見「白虎」介紹一節足疑係子○○為使其所指
      原不認識之乙○○與之共犯本案之供述得以合理化，而編
      造出之假象。
  3.乙○○無子○○所指共犯製造假車禍、擄人勒贖及殺人行為
    。除乙○○於子○○所指作案時間係在家有不在場證明詳後
    述外，子○○所訴有多所矛盾之處：
    (1)子○○所指兩人見面時間先後有異：
      警詢先稱係83年6月19日晚上23時許，後又稱83年6月20
        日凌晨零時30分許（偵查卷第15頁倒數2、3行、第51頁
        反面1行）。
      原（第一）審稱83年6月19日晚間23時許（原審卷第11
        頁7-9行）。
      本院更三審：乙○○打呼叫器當 (19)晚約10時多見面
        （見更三卷第175頁倒數2-4行）。
      按子○○與乙○○是素昧平生之二人，第一次約定見面並
      一起行搶之重大事項，於案發後之短時間內竟對二人見面
      之時間有先後歧異之供述，足令人懷疑。
    (2)子○○所供赴約與乙○○見面及於文昌公園分手所搭乘之
      交通工具先後不同。
      88年8月13日、88年10月26日本院更四審稱係搭計程車至
        大溪鎮瑞源里馮媽崎附近與乙○○見面（見更四卷第45
        頁第4行、第93頁倒數第3行）。
      本審審理時又稱係騎機車前往與乙○○見面（見本審卷
        三第99頁反面）。
      83年6月28日警詢時稱：（在文昌公園分手）蕭將車開
        走，我待到早上搭公車到龍潭。88年8月13日本院更四
        審稱：88年6月20日上午3、4時在文昌公園分手，係搭
        公車離開（偵查卷第12頁反面倒數4-6行，更四卷三第
        45頁倒數第5行）。惟於更五審時係稱搭計程車離開（
        更五卷一第211頁倒數第2行）。
      按子○○自稱與乙○○二人第一次作案，則其如何與乙○○聯繫見面，如何前往必然有相當記憶，且屬單純不受干
      擾事項，卻生與乙○○見面或分手搭何種交通工具產生前
      述所供之歧異，況兩人於6月20日凌晨3、4時在文昌公園
      分手，捱到天亮才搭公車離開，至悖常情。參之其前與乙○○見面時間亦有供述上之不同，顯見其所稱被告乙○○
      與其於上開時地有見面，甚或分手之情節供述，並非真實
      。
    (3)子○○所指關於二人製造假車禍之情節過程不一。
      警詢時供稱：以假車禍方式撞倒（旁邊擦撞）由龍潭往
        員樹林方向騎乘機車之辛○○後，將張女扶入我所駕駛
        之自小客車內。擦撞時由我本人駕駛（見偵查卷第12頁
        、第15頁反面第3行）。
      檢察官偵查中供稱：製造假車禍時兩車沒有碰撞，我是
        將車開到張女前擋住她，她機車自己倒（偵查卷第60頁
        反面）。
      本院上訴審供稱：她（辛○○）是煞車不及而滑倒。是
        辛○○看見認識的乙○○才自己上車（上訴卷第48頁反
        面）。
      足見子○○所述關於製造假車禍之方式係擦撞被害人機車
      抑或逼其停車倒地，又被害人係被扶（挾持）上車，或是
      見乙○○而自行上車亦有前後不同之供述，況以被害人被
      撞後機車仍留現場且鑰匙並未取下，怎可能不加處理即自
      行上子○○所駕有被告乙○○在車內之自用小客車離去之
      理，合理懷疑係子○○有編造乙○○涉案之可能性。
    (4)子○○所述乙○○於其所駕自小客車內殺人事實或謂乙○○以手勒斃被害人辛○○，或謂未看見乙○○勒昏被害人
      ，更違常理者乃於車內均未聞乙○○於勒昏（斃）被害人
      過程之談話或要求被害人給錢情事。
      警詢中：「在車內由乙○○勒昏張女」「我從後照鏡見
        乙○○把辛○○的脖子勒得眼珠快凸出來。」「當時我
        在開車，不知道他們為何事而發生爭執，乙○○對她（
        辛○○）說過什麼話，我沒有聽清楚，拉張女上車後，
        約15分鐘左右乙○○就把張女勒昏了」（見偵查卷第12
        頁第4行、第18頁末行及反面第1、2行、第51頁反面末2
        行）
      檢察官偵查中：「（車）約行30公尺，我從後視鏡發現
        蕭某掐著張女脖子。」「我就開車，開車後他們（指乙○○與辛○○）談了一些事情（那時我心裡很亂，根本
        不知道說什麼）沒多久整車都靜靜的，我在照後鏡發現
        蕭某勒住張女脖子。」（偵查卷第30頁、第79頁倒數1
        、2行）。
      第一審審理中：「我開車，蕭（揚龍）勒女孩（張女）
        頸部，第一次蕭（掐）完女孩我便見其躺在車後不動；
        第二次蕭某勒她，她因第一或第二次（勒）而死亡，我
        不知」（見原審卷第11頁反面）。
      本院上訴各審審理中：「當時我開車，他們抱在一起，
        女孩有掙扎一下就不動了」（更一卷第27頁反面）。「
        當時我只聽到他二人在後座吵，看到他們就像擁抱一樣
        ，不知張女已死」（更二卷第203頁倒數4、5行）。「
        有聽到爭吵，但未聽清楚內容」（更三卷第24頁倒數2
        、3 行）。「在車上蕭（揚龍）與張（靜瑜）有爭執，
        當時我不知蕭做何事」「我不知蕭有無掐被害人脖子。
        」「我從後照鏡看，我是見到蕭已經將被害人壓在椅子
        上抱在一起，之前被害人沒有反抗也沒有聲音」（更四
        卷第93頁反面5、6行，更四卷四第27頁第5行、第177頁
        5-7行）。「我開車，我不知道（蕭為何掐張女脖子）
        我也沒看到」「當初知道他在勒她，他們當時抱在一起
        做動作，做什麼動作我不知道」「被害人一上車我坐前
        座，他們坐後座，蕭就壓住她，我不清楚他們講什麼」
        （見更五卷一第103頁2、3行、第211頁10、11行，更五
        卷二第73頁9、10行）。「我開車後，蕭與被害人坐在
        後座，我對於被害人是何時死亡，我也不知道。我是直
        到警察局才知道被害人是被掐死的」（更七卷第20頁10
        -12行）。「蕭沒有（跟她說要拿多少錢）只說逼他跌
        倒、上車，以後如何談，因為人已經在我們手上，要怎
        麼做，事後都可以談，她沒多久人就躺下去」（更十卷
        第119頁倒數5-10行）。
      如以子○○所述，被告於自小客車車廂不大，前後座緊接
      之車內對辛○○未聞有索錢言詞，且未見張女有反抗動作
      ，即發生被告勒斃（昏）被害人即其女友辛○○情事，殺
      人過程至違常理。又查被子○○指稱用以行搶被害人辛○○之被告乙○○所有000-0000號自用小客車，為淺綠色，
      子○○於83年6月28日上午5時5分警詢供稱係藍色，嗣於
      同日下午3時30分警再詢問時提示被告該車資料，才改稱
      淺綠色等情有筆錄可按（偵查卷第15頁反面第4行、第20
      頁反面1-3行）。又該車曾於案發後由被告提供警局配合
      調查，未經在該車找到與本件命案有關之任何疑點，認與
      案情無關而於83年7月3日由乙○○之父蕭意新具據領回，
      已據乙○○供述甚明並有桃園縣警察局89年1月31日桃警
      刑字第35730號函述明無該車採證送驗紀錄，及蕭意新83
      年7月3日所具領據各一紙附卷可稽（見更三卷第175頁倒
      數第2-4行及反面4、5行，更四卷三第165頁，本審卷二第
      121頁反面、第176頁）。按該車據子○○供述為被告乙○○掐死被害人辛○○之所在，乙○○又未帶任何工具行兇
      （見更四卷四第177頁倒數5行），竟致被害人窒息死亡，
      兩人不免一番力鬥，車內竟無任何蛛絲馬跡可尋？又該車
      據子○○供稱係於深夜載運被害人屍體往大漢溪河床，往
      崎頂栗子園對面加油站小路，經過茂基砂石場小路上坡處
      ，地處荒郊偏僻有刑案現場圖及棄屍地點照片4幀可憑（
      見83年度相字卷第908號第4、5頁），警察扣車後竟未能
      在車體外部找出任何現場可能依附車體之跡證，謂該車為
      犯罪所用工具，殊有可疑。是子○○供（證）述乙○○與
      之共同作案並在車內勒斃被害人即非無疑處。
  4.本件強盜殺人案，涉嫌行為人亦非如子○○所稱僅其與被告
    乙○○二人。
    經核警察於子○○以電話向張家勒贖之監聽談話譯文紀錄（
    原審卷第174-185頁）載稱：「每次叫你們過去放好（指贖
    金），你們就帶一大票（人），你們在唬誰呀！你弟弟老是
    帶一大票人過去幹嘛呀！我『兄弟』會看到一大票的人在那
    邊（指交款地點），『我們』找的地方事先已經佈置好了，
    你們想清楚，你們不見棺材不流淚。」；「最簡單的，你沒
    有叫那麼多人（？）那天你叫那麼多台計程車過去，不要講
    沒有，『有人』看到，『有人』告訴我，就是這麼簡單，不
    可能計程車帶望遠鏡去郊外看有的沒有的。我告訴你七天，
    七天了取款的幾個地方每次一大票人，"幹你娘"，我只有『
    四個人』而已，『我們四個人』你們一個人吐一口痰，就會
    把我淹死，我就很懷疑呀！既然你們擔心，為什麼帶這麼一
    大票人過去幹什麼，我跟你講一句實話，縱然你們抓到我來
    講，（只是）抓到『我們四個』其中之一，你想想看你姊姊
    的命，你要抓到我們，除非你找到你姊姊，過後再來抓我，
    要不然你們無法同時抓到『我們』。」（見原審卷第177頁
    倒數1-3行、第178頁1-3行、第183頁倒數1、2行、第184頁
    ），質之子○○坦承上開電話談話錄音係其所為屬實。該談
    話紀錄多次提到「我兄弟」「有人看到，有人告訴我」「我
    們四個人」「抓到我…抓到我們四個之一」等字眼。按子○○迭稱本件係以製造假車禍方式擄人取財，勒贖階段被告並
    未參與，有筆錄可按（見偵查卷第16、52頁）。加之其並稱
    隨身攜帶小型開山刀一支、本票一本、印泥一只作案，顯見
    其擬以製造假車禍後以不正手段要求被害人簽發本票以作為
    「車禍肇事賠償」至明。稽之此一犯罪模式，常見係以2人
    以上，通常為2人一組（共4人），以遂行取財目的。是子○○於被害人被殺害後，於同 (20)日上午8時起開始打電話向
    被害人家屬勒贖，因經家屬向警報案監控電話並隨時派警喬
    裝在指示交款地點監視，致子○○進行勒贖7天仍未得手，
    其亦經在指定交款現場準備取款或觀望之同夥告知有疑是警
    察出現，而生不滿及就此於電話中向被害人家屬表示，致有
    上開表示有多人參與勒贖之「我兄弟」「有人看到，有人告
    訴我」「我們四個人」「抓到我…抓到我們四個之一」等用
    語。按子○○顯係不滿被害人家屬報警惱怒而脫口說出其作
    案同夥人數，用以與埋伏警察人數比較，表示其掌握被害人
    家屬因應其勒贖之動態，其所言自有可信性。雖事後其以：
    「是要讓被害人家屬知道被害人還活著，當時還有其他人押
    著被害人，所以隨便說四個」及「可能是我編的」為辯，顯
    係搪塞之詞（更六卷第77頁，本審卷第100頁）。足證本案
    子○○等至少有4人共同作案，方足以呼應其所述本案係以
    製造假車禍方式之犯罪模式。又以子○○已證述乙○○於被
    害人被殺害棄屍後，未參與事後之勒贖行為，亦未再行聯絡
    ，則乙○○顯非子○○在監聽紀錄所指之四人之一。且因本
    案疑係製造假車禍勒贖之犯罪組合，則上開子○○所指之四
    人，依擄人與勒贖之時間緊接觀之，合理懷疑應為假車禍在
    場挾持並殺害被害人之同一批人，而與被告乙○○無關。又
    上開監聽譯文雖有「我每天都會送東西給她（張女）吃，比
    她以前的『男朋友』還好。」的記載（原審卷第180頁倒數3
    、4行）。惟查子○○係以鎖定對象（路邊等候張女下班）
    犯案，自可能已對張女身家、生活有所了解，則其知張女有
    男友不足為奇，只是不確定是被告而已，是此一記載不足為
    被告不利之認定，併此敘明。
  (十)被告乙○○所辯本件案發時其不在場證明足以採信。
    被告於本件案發後，經警查知其係被害人辛○○之男友而被
    列為嫌疑人，並於83年6月20日中午被警以協助查案為由帶
    走，同日晚間11時30分在大溪分局製作筆錄交代其與張女認
    識過程、交往情形、頂讓錄影帶店及其6月19、20日之行蹤
    等情，業據被告供述綦詳，並有警經被告要求始於本院更三
    審提出之83年6月20日警詢筆錄，及被告當日係中午刷卡下
    班之紀錄可稽（更三卷第177頁，偵查卷95頁正反面)。核該
    筆錄確見被告就其83年6月19日之行蹤交代如下：「83年6
    月19日晚上10時5分許我由家裡去電（0000000）給張女（即
    被害人辛○○）談本 (20)日晚上約林雪莉與孫維年4人共同
    出遊之事。」、「19日晚上10時後，我在家裡，於10時5分
    許我去電找張女（如前述），同晚10時30分有接到戊○○（
    前女友）由台中來電（問候感冒事），接著入睡於20日凌晨
    2 時20分許（於86年11月7日更三審調查時更正為2時2、3分
    許─見該卷第174頁反面2、3行），被電話聲吵起，一接起
    話筒即斷線，於20日上午6時15分許起床，吃完早點約7時15
    分許到門口等同事丑○○開車來接我一起到楊梅匯豐汽車公
    司（中山北路1段382號）找寅○○小姐拉（交）車，約在7
    時50分離開，8時到工廠上班, 中午12時回到家」「83年6
    月17日12時許，黃某（志偉）開車和我及張小姐（辛○○）
    一起到楊梅匯豐汽車公司訂車，當時就約好20日上午再到我
    家載我去拉（交）車」等語。此一訂車交車之過程事實，已
    據證人丑○○、寅○○分別證述屬實（見更四審卷三第26頁
    正反面、第139頁末3行及反面、第140頁，本審卷二第181-
    184頁）。又該6月20日凌晨2時多打來之電話，經證人卯○○於6月22日晚間再度來電，因而乙○○認係劉女所打等語
    ，有被告甫被羈押於看守所83年6月29日與委任律師接見之
    談話紀錄提及「我在家睡覺，而當天我以前的女朋友卯○○
    凌晨2時多有打電話給我」可稽（見桃園地院84年度自字第
    140號影印卷(一)第26頁）。按證人卯○○係國中畢業第二年
    （即78年間）與被告交往一年多分手，雖其經被告之父找其
    出庭作證而於距案發月餘之83年7月28日於檢察官偵查中證
    稱：「好像 (83年)6 月20日（原供述誤稱5月20日）凌晨2
    時多，我打電話到乙○○家，他本人接的，講了幾句「喂」
    ，我都沒有回應，他講了幾句髒話，我就掛斷電話」「（久
    未聯絡）我想向他拉保險才找他,，後2、3天晚上11時多有
    再打電話給他一次，電話經我家0000000號打到他家0000000
    號」（見偵查卷第107頁反面、第108頁）。於原審結證亦重
    述於檢察官偵查中之證言為真，並稱是檢察官誤導我是5月
    20日，事實上是6月20日，因為6月28日報紙有登（本案案情
    ），所以我確定是6月等語（見原審卷第140-141頁）。按被
    告乙○○於本案案發後被羈押於桃園看守所，惟其於本件案
    發時間即83年6月19、20日之行蹤包括於20日凌晨2時許有接
    獲一無聲電話，於83年6月20日晚間11時30分之警詢供述如
    前，又其羈押之初，其辯護律師歐龍山接見時被告亦提及卯
    ○○於83年6月20日凌晨2時多來電（家裡）情事，有桃園看
    守所之律師接見收容人紀錄單影本可稽（見桃園地院84年度
    自字第140號影印卷(一)第26頁），對於此一有利證據，被告
    在看守所羈押，其父蕭意新憑此資料而找尋證人卯○○出庭
    作證，並事先告知待證事實，既未要求串證，自屬於法無違
    ，又屬人之常情。而證人卯○○於本院上訴審及本審審理時
    均結證並重述其前證述內容為真實（見上訴卷第133-135頁
    ，本審卷三第19頁）。並於本審證稱：「我確實（83年6月
    20日凌晨2時多）有打電話（給乙○○），我原來不願意來
    法院，我覺得很麻煩，但因為乙○○父親請求我才願意出庭
    」等語（見本審卷三第19 -20頁反面）。是證人卯○○與乙○○所屬電話之通話紀錄雖因已逾保存期間而不復留存，有
    交通部龍潭電信局83年8月4日龍潭 (83)字第000003號及84
    年4月24日龍潭 (84)字第000017號函可憑（見偵查卷第
    113-115頁，本院上訴卷第92頁），亦不能據以否定證人卯
    ○○有於83年6月20日凌晨2時多有致電當時在家之被告乙○○之事實。又證人卯○○前後證言，雖有些許如打電話目的
    係干擾或代詢黃建成保險事宜，及何以打第一通電話未出聲
    之原因等細節上不一致，然不能因之否定其於6月20日凌晨2
    時多有打電話予被告之事實，自不得據以質疑其因受被告之
    父蕭意新或胞姐請求出庭為不實之證言，而不採為被告於案
    發時不在場之有利認定。至於被告於6月19日晚上致電被害
    人部分，因被害人已歿而無從查證。又另一證人戊○○（被
    告前女友）於83年6月19日晚間10時30分許有否致電乙○○
    一節，據其於事隔4年餘之88年4月23日在本院更四審證稱被
    告之父蕭意新曾提起此事，其回想結果而證實其於案發前83
    年6月19日晚上有致電乙○○情事，惟嗣於93年6月11日本院
    更八審時證稱案發前其無印象有打電話給乙○○等語（更四
    卷二第217-218頁，更八卷第159、160頁）。是戊○○之證
    詞已逾案發時間甚久，其縱無印象有致電被告之情，尚不足
    為不利被告之認定。則被告於6月20日凌晨2時多尚在家裡接
    獲證人卯○○電話，已如前述。又被告之父蕭意新亦迭於原
    審證稱：83年6月19日晚，乙○○在家中，約晚9時回來…。
    約11時左右（同晚）尚聽見其錄影帶聲音，我（還）問他聲
    音放哪麼大做什麼。乙○○平日約12時以後才睡」等語（見
    原審卷第71頁反面、第72頁）。核與證人即被告鄰居辰○○
    於本院更四審所證：（問：83年6月19日下午6時至9時有無
    與乙○○到王松華家去聊天？）有，時間沒有記得很清楚，
    差不多是下午6至9時。4年前19日那天同學（指乙○○）發
    生事情記憶比較清楚，又於本審證稱：其離開時，乙○○還
    沒有離開等語。及證人王松年證稱：83年6月19日我們在打
    麻將，（乙○○）上來看，應該是9時多，然後他就回去了
    等語。王松華亦證稱：去孫維年家找他來我家吃飯，孫維年
    跟我們一起打（麻將），7時左右，辰○○他們（指與乙○○）過來看我們等語（見更四卷一第97-99頁，本審卷三第
    83頁倒數3-6行）。所述被告係於19日晚間9時自王松年家返
    家之時間相符。蕭意新雖係被告之父並任被告輔佐人，惟其
    所證情節與上述證人證言無間，又足認與事實相符，尚不得
    因其與被告之親屬關係，而將其證言排除於本案證據資料之
    列。足證被告於6月19日6時之傍晚時分，已與辰○○見面並
    相偕於7時許至王松年住家觀人打麻將，9時返家，則子○○
    前所稱傍晚其呼叫器接獲被告擬與其作案之扣機，顯非事實
    。又6月19日晚間11時許，被告之父蕭意新在住宅尚要求被
    告將（播放）錄影帶之聲音關小（一點），20日凌晨2時多
    ，被告又在住處接獲證人卯○○之未出聲電話一通，20日上
    午7時被告又在家等候同事丑○○載其至楊梅匯豐汽車公司
    辦理交車，7時47分至大登企業有限公司楊梅華映廠打卡上
    班（見偵查卷第95頁反面），足見被告於子○○於20日零時
    30分許製造假車禍擄走被害人加以殺害，2時棄屍於大漢溪
    河床附近時均未在場，自無子○○所指之共犯犯行。
    至於子○○指稱其向被害人家屬勒贖所用 (00)0000000號張
    家電話，偵查中稱係被告於車內掐昏被害人時所提供，嗣又
    改稱（於棄屍時）在（大漢溪）河床給的（見偵查卷第31頁
    反面倒數第2、3行，更三卷第47頁第1、2行、更五卷一第47
    頁，更六卷一第79頁）。已見其先後所供歧異，事後又未能
    提出由被告所書寫或由被告口述由其抄寫之該電話資料供查
    證，不合常情。查子○○自承於棄屍被害人屍體後取得被害
    人身上之皮包，內有身份證、提款卡、印章、存摺、一百萬
    元之定期存款單等物件，並將之丟棄，嗣經警帶其現場模擬
    犯案情節時（被告乙○○未被警帶同─參更二卷第141頁第
    1-3 行，第174頁子○○與承辦員警陳智明筆錄），卻未能
    於找到行兇用之開山刀一把扣案時，同時找回上開被害人之
    皮包等物件，足讓人對其是否真有丟棄生疑，縱令已丟棄，
    惟其於丟棄前自上開文書證件中取得被害人辛○○之家裡電
    話，甚至家庭背景資料均有可能。而被告乙○○既始終否認
    犯案並稱無提供張家電話情事，自難僅憑子○○之片面供述
    而遽予採信，同此敘明。
  (十一)被告乙○○顯無強盜殺害被害人辛○○之動機。
    被告乙○○於81年8月16日將其所營之錄影帶出租店（設於
    桃園縣龍潭鄉○○路259號）頂讓給當時之女友曾碧玉（依
    合約內容名為頂讓實為向曾女借款45萬元而「抵押」於曾女
    並共同經營），83年5月5日又經由被告之介紹由戊○○頂讓
    給被告當時之女友即本案被害人辛○○，已據被告供述在卷
    ，並有該店面頂讓合約書2紙可稽（見本審卷三第81頁反面
    ，原審卷第54、58頁，更八卷第42、199、200頁）。嗣雖因
    張女盜錄影帶發生侵害著作權問題，而與發行公司業務員發
    生爭執，造成張女經營上之困擾，及張女仍疑被告與已分手
    昔日女友戊○○尚藕斷絲連，惟無礙張女與被告之間感情發
    展，張女並於83年6月13日因被告所駕車輛老舊而向匯豐汽
    車公司以新台幣51萬元訂購三菱牌小客車一部供被告使用，
    且以被告名義登記為所有人，於83年6月18日、20日先後完
    成付款與交車手續等情，復據被告供述綦詳，並經證人即匯
    豐汽車公司業務員寅○○及陪同被告與張女看車或交車之被
    告同事丑○○分別證述屬實，且有購買汽車預約單、汽車新
    領牌照登記書、汽車申請過戶登記單等影本可按（見本院上
    訴卷第218頁，更四卷三第26頁正反面、第139頁正面及反面
    、第140頁、第183、184頁，更五卷一第152頁3-6行，更五
    卷二第133頁、第235頁倒數3-5行，更八卷第159頁、第163
    頁倒數3-6行，本審卷二第181-184頁）。而證人即張女之胞
    妹丁○○、張靜瑛、胞弟張傳威等於案發後分別於警詢、偵
    查及原審或本院歷審中作證質疑被告有缺錢情事，又獲張女
    （被害人）購車供其使用，而認兩人有金錢糾葛，且因錄影
    帶著作權問題受被告恐嚇並疑被告另交女友等情事。（丁○○證詞見相字卷第18頁反面，更四卷二第24、25頁，更七卷
    第51頁，更八卷第39頁4-7行、第119頁倒數1-5行、第120頁
    1-3行。張靜瑛證詞見更五卷二第204頁倒數第7行、第235頁
    1、2行。張傳威證詞見偵查卷第22頁反面倒數第5行）。惟
    據證人寅○○於本院更四審證稱：我感覺張女與乙○○是男
    女關係（見更四卷三第27頁2、3行），於本審亦證稱：我覺
    得他們（張女與蕭）是男女朋友，我跟他們兩個人談訂車的
    時候就這樣感覺了，經辛○○表情得知（他們是男女朋友）
    ，感覺女對男比較熱情等語（見本審卷二第183頁反面倒數
    1-4行、第184頁1-9行）。況證人即死者胞妹丁○○亦證稱
    ：「辛○○曾說乙○○沒錢，想幫助他」「辛○○認為她應
    會與乙○○在一起」等語（見本院上重訴卷第137頁反面，
    更四卷三第141頁反面）。於本審又證稱：「辛○○之錄影
    帶店有盜錄情事，辛○○怕乙○○告發他，我勸辛○○不要
    做，將店收起來，但辛○○表示他不怕」等語（見本審卷二
    第117頁）。足見辛○○於6月13日、6月18日訂、購車時，
    並不因疑被告另交女友或錄影帶店有著作權困擾而影響其倆
    感情。亦足證辛○○之親屬即證人丁○○、張靜瑛、張傳威
    等人原先因電話交談中聽到辛○○之抱怨或觀察或聽聞而懷
    疑被告與辛○○間有金錢糾葛，影帶店之著作權問題而有要
    整辛○○情事，恐係臆測，而非事實。則乙○○與辛○○既
    屬親密之男女朋友，案發前數日，張女猶斥資購買汽車一部
    供蕭使用，乙○○苟真缺錢，逕行向張女求取，張女似無不
    應允之理，怎可能夥同素不相識於案發當晚始初次見面之子
    ○○駕車將張女逼（撞）倒，再拉（扶）上車，再予勒斃，
    顯不合常理。再查被告雖自承因經營錄影帶店而負債約
    40(45)萬元，惟其讓出錄影帶店後，已至大登企業有限公司
    楊梅華映廠正常上班，月薪有4萬多元，足供分期償還，已
    據證人即同事丑○○結證其與蕭係在同一公司上班屬實，並
    有被告上班打卡紀錄可稽（更四卷142頁，本審卷二第181頁
    1-3行），實難認被告有選定其親密女友作為行搶勒贖對象
    之必要。況據子○○於偵審中迭稱：於車內未聽聞被告有向
    被害人索財之對話（偵查卷第30頁、34頁反面3、4行，更十
    卷第119頁倒數5-10行）。並稱：被告於張女被勒斃後，未
    再與之聯繫，且未參與任何勒贖行為之分擔，且表示苟有勒
    贖成功，全歸子○○所有等語（偵查卷第15頁反面倒數1-3
    行、第16頁1行、第31頁反面3、4行），此與認定被告因缺
    錢而與子○○共同製造假車禍擄人勒贖之動機豈非矛盾。參
    之公訴意旨既指被告係經由綽號「白虎」之介紹，以電話與
    子○○取得聯繫，並無事實上無法通知子○○之情形，其竟
    在明知張女家人於發現屍體後已不可能為贖人付款，猶未通
    知子○○停止其勒贖（詐騙）行為，致子○○終於83年6月
    27日再以電話向被害人家屬索贖時為警當場查獲，令人費解
    。綜上所述，被告顯無與子○○共犯本案之動機存在。
  (十二)按犯罪事實應依證據認定之，無證據不得認定犯罪事實；不
    能證明被告犯罪者，應諭知無罪之判決，刑事訴訟法第154
    條第2項及第301條第1項，分別定有明文。次按認定不利於
    被告之事實，須依積極證據，苟積極證據不足為不利於被告
    事實之認定時，即應為有利於被告之認定，更不必有何有利
    之證據；又事實之認定，應憑證據，如未能發現相當證據，
    或證據不足以證明，自不能以推測或擬制之方法，以為裁判
    基礎；被告否認犯罪事實所持之辯解，縱屬不能成立，仍非
    有積極證據足以證明其犯罪行為，不能遽為有罪之認定。而
    刑事訴訟法上所謂認定犯罪事實之積極證據，係指適合於被
    告犯罪事實認定之積極證據而言，雖不以直接證據為限，間
    接證據亦包括在內；然而無論直接或間接證據，其為訴訟上
    之證明，須於通常一般之人均不致有所懷疑，而得確信其為
    真實之程度者，始得據為有罪之認定，倘其證據尚未達到此
    一程度，而有合理之懷疑存在時，致使無從形成有罪之確信
    ，根據「罪證有疑，利於被告」之證據法則，即不得遽為不
    利被告之認定（最高法院30年上字第816號、29年上字第
    3105號、30年上字第1831號、40年台上字第86號及76年台上
    字第4986號判例意旨參照）。至共同被告之指證，苟係為己
    脫罪並因之使被告受刑事訴追，則以其指訴為證據方法，除
    其指訴須無瑕疵，且應有查與事實相符之佐證，始得資為判
    決之基礎。而所謂無瑕疵，係指共同被告所為不利被告之陳
    述，與社會上一般生活經驗或卷存其他客觀事實並無矛盾而
    言；另所謂就其他方面調查認與事實相符，非僅以所援用之
    旁證足以證明所證結果為已足，尤須綜合一切積極佐證，除
    認定被告確為加害人之可能外，在推理上無從另為其他合理
    原因之假設，有一不合於此，即不能以共同被告之陳述作為
    論斷之證據。
  (十三)本院審理結果，認定本件事實乃被害人辛○○於83年6月20
    日凌晨被發現失蹤，其家屬又接獲歹徒要求付贖之電話，警
    察機關據報後除監聽張宅 (00)0000000號電話外，並探詢家
    屬有關被害人之交友情況，進而鎖定被告乙○○涉有重嫌等
    情，已據證人即被害人胞弟癸○○於本審及承辦員警己○○
    、蘇天從於本院更二審分別證述綦詳（更二卷第110頁反面
    、第130頁，本審卷三第80、81頁）。並有承辦員警大溪分
    局偵查員己○○83年6月25日所製作之偵查報告可稽（見83
    年度相字第908號第21、22頁）。迨83年6月27日下午7時，
    經警逮捕正打電話勒贖之子○○，以本案犯罪模式顯係多人
    始足以成之，故必有共犯存在，警乃即時將當時尚被要求陪
    同己○○在外「協助」查察本案之乙○○帶至大溪分局以供
    子○○指認是否為本案共犯，子○○指認過程已見前述，其
    苟指認被告參與，可使其同夥脫免刑事訴追，故子○○於警
    急於破案（必查出共犯，方為無瑕疵破案），在未經取得被
    告乙○○具體涉案證據之情況下被安排指認共犯，其顯係依
    警暗示已有嫌犯對象，乃順水推舟咬定素不相識之被告為唯
    一主謀共犯，且更將殺人行為諉責於被告一人，並於指認被
    告後，與被告被分別帶開製作有被告前述被警刑求而自白之
    警詢筆錄。嗣子○○與被告並配合警詢或檢察官多次訊問修
    正兩人或個人先後所供筆錄不相吻合處，使兩人自白情節趨
    於一致（見偵查卷中子○○與被告之筆錄），以致造成本件
    被告乙○○之含冤莫白。綜上，足認被告乙○○之辯解否認
    犯罪，足以採信。此外又查無其他積極證據足以證明被告犯
    罪，揆之上開說明，原審為被告論罪科刑之宣告，自有未當
    ，被告上訴為有理由，應由本院將原判決關於被告部分撤銷
    而予無罪諭知，用免冤抑。
據上論斷，應依刑事訴訟法第369條第1項、第364條、第301條第
1項判決如主文。
本案經檢察官許仲瑩到庭執行職務。
中    華    民    國    97    年    6     月    27    日
                  刑事第六庭  審判長法  官  林堭儀
                                    法  官  陳玉雲
                                    法  官  郭豫珍
以上正本證明與原本無異。
如不服本判決，應於收受送達後十日內向本院提出上訴書狀，其
未敘述上訴之理由者並得於提起上訴後十日內向本院補提理由書
（均須按他造當事人之人數附繕本）。
                                    書記官  高柑柏
中    華    民    國    97    年    7     月    2     日


司法院資訊處製作；財團法人民間司法改革基金會備份。
